最高法院刑事判決　　　　　　九十六年度台上字第七五五三號
上　訴　人　甲○○
上列上訴人因違反槍砲彈藥刀械管制條例案件，不服台灣高等法
院高雄分院中華民國九十五年二月八日第二審判決（九十四年度
上訴字第一七九七號，起訴案號：台灣高雄地方法院檢察署九十
四年度偵字第一一六四八號），提起上訴，本院判決如下：
    主  文
原判決關於甲○○部分撤銷，發回台灣高等法院高雄分院。
    理  由
本件原判決認定：上訴人甲○○與已判刑確定之吳佳馨，於民國
九十三年底某日，在二人同居之高雄市○○區○○街一七四號住
處內，經綽號「魚刺」（即「張應賜」，另案偵查中）之成年男
子贈與，而取得仿 BERETTA廠九二FS型半自動手槍改造之槍枝一
支（含彈匣一個，槍枝管制編號0000000000號）及土造子彈六發
而非法持有。嗣於同年十二月二十一日下午二時十五分許，為高
雄市政府警察局刑警大隊警員依法實施監聽時獲悉。警方遂於九
十四年五月十九日上午九時四十分許，持台灣高雄地方法院核發
之搜索票前往上址執行搜索，扣得上開改造槍枝一支（含彈匣一
個）及土造子彈六發等情。因而撤銷第一審諭知上訴人無罪部分
之判決，依想像競合犯，從一重改判論處上訴人共同未經許可，
持有可發射子彈具有殺傷力之槍枝罪刑，固非無見。
惟查：(一)、有共犯關係之各被告，無論合併起訴或分別起訴，其
間各別被告及犯罪事實仍獨立存在，故其中部分被告對其他有共
犯關係被告之案件而言，為被告以外之第三人，本質上屬於證人
，此觀刑事訴訟法第二百八十七條之二規定「法院就被告本人之
案件調查共同被告時，該共同被告準用有關人證之規定。」及司
法院釋字第五八二號、第五九二號解釋揭示「涉及以共同被告之
陳述，作為其他共同被告論罪之證據者」，「為確保被告對證人
之詰問權，證人於審判中，應依法定程序，到場具結陳述，並接
受被告之詰問，其陳述始得作為認定被告犯罪事實之判斷依據」
自明。原審於九十五年一月十八日為審理時，九十二年一月十四
日修正通過之前揭條文，已於同年二月六日公布，並自同年九月
一日施行。但原審並未依前揭規定，命有共犯關係之吳佳馨具結
陳述，並接受上訴人之詰問（按第一審亦未踐行詰問程序）。且
吳佳馨於警詢時之筆錄，復未依刑事訴訟法第一百六十五條第一
項、第二百八十八條之一第一項規定，向上訴人、選任辯護人宣
讀或告以要旨，及於每調查一證據畢，詢問當事人有無意見（按
原審僅籠統訊問上訴人及吳佳馨，對於各該在警詢及偵、審中之
筆錄，有何意見），即逕以吳佳馨在警詢時之陳述，採為上訴人
犯罪事實判斷之依據，自有未合。(二)、提起上訴，應以上訴書狀
提出於原審法院為之，刑事訴訟法第三百五十條第一項定有明文
。又文書由公務員制作（製作）者，依刑事訴訟法第三十九條之
規定，除應記載制作（製作）之年月日及其所屬機關外，並應由
制作（製作）人簽名，是檢察官以當事人資格提起上訴時，自應
由該檢察官在其提出之上訴書狀簽名，始為合法，否則即係違背
法律上之程式（本院二十八年上字第二二三三號判例參照）。本
件第一審檢察官不服第一審法院諭知上訴人（即被告）無罪之判
決，提起第二審上訴時，並未依上開規定在上訴書簽名或蓋章（
見原審卷第二十六頁背面）。則檢察官在第二審之上訴，是否合
法？其程式是否有欠缺？原審未予斟酌，復未命其補正，即遽為
實體判決，亦有未合。以上或為上訴意旨指摘所及，或為本院得
依職權調查之事項，應認原判決關於上訴人部分，有撤銷發回更
審之原因。又刑法部分條文於九十四年一月七日修正、同年二月
二日公布，並自九十五年七月一日施行，其中第四十二條關於罰
金易服勞役之折算標準，已經修正，於更審時併應注意新舊法之
比較適用，併此指明。
據上論結，應依刑事訴訟法第三百九十七條、第四百零一條，判
決如主文。
中　　華　　民　　國　九十六　年　 十二 　月　二十七　日
                      最高法院刑事第十庭
                          審判長法官  陳　世　雄
                                法官  魏　新　和
                                法官  吳　信　銘
                                法官  徐　文　亮
                                法官  張　春　福
      本件正本證明與原本無異
                                      書  記  官
中　　華　　民　　國　九十六　年　 十二　 月  三十一  日
                                                Ａ
